臺灣彰化地方法院民事裁定
111年度事聲字第31號
異  議  人  黃鈺鈞  
相  對  人  周蘿娜  
            吳濟耕  
上列當事人間核發支付命令事件，異議人對於本院司法事務官於
民國111年11月18日所為之111年度司促字第11932號支付命令提
出異議，本院裁定如下：
    主  文
異議駁回。
    理  由
一、按當事人對於司法事務官處理事件所為之終局處分，得於處
     分送達後10日之不變期間內，以書狀向司法事務官提出異
    議；但支付命令經異議者，除有第518條所定或其他不合法
    之情形，由司法事務官駁回外，仍適用第519條規定。司法
    事務官認前項異議有理由時，應另為適當之處分；認異議為
    無理由者，應送請法院裁定之。法院認第1項之異議為有理
    由時，應為適當之裁定；認異議為無理由者，應以裁定駁回
    之，民事訴訟法第240條之4第1項至第3項定有明文。復按司
    法事務官處理事件作成之文書，其名稱及應記載事項各依有
    關法律之規定；司法事務官處理事件所為之處分，與法院所
    為者有同一效力，民事訴訟法第240條之2第1項及第240條之
     3分別定有明文。司法事務官依法辦理法院組織法第17條之
     2相關業務時所為之處分，其書類名稱及效力固與法院所為
    者相同，惟其本質仍屬司法事務官之處分，則其所為處分之
    救濟程序自不宜排除民事訴訟法第240條之4規定之適用（臺
    灣高等法院暨所屬法院101年法律座談會民事類提案第39號
    研討結果參照）。查本院司法事務官於民國111年11月18日
    所為111年度司促字第11932號支付命令（下稱原裁定），於
    111年11月24日送達異議人，異議人於111年11月29日即具狀
    聲明異議，未逾前開10日不變期間，司法事務官認其異議無
    理由而送請本院裁定，經核與上開規定相符，合先敘明。
二、異議意旨略以：異議人於83年間、89年間各投資立揚有限公
    司（下稱立揚公司）新臺幣（下同）30萬元、100萬元，並
    匿名登記在相對人之被繼承人吳永超名下。又異議人自83年
    起迄107年止可自立揚公司分紅1,094萬元，惟吳永超過世後
    ，吳永超之繼承人周蘿娜及吳濟耕對異議人所寄3次存證信
    函均置之不理，調解期日亦未到，刻意閃躲不願處理。吳永
    超將幾次分紅以支票兌現至葉淑麗之帳戶，朱良華和胡淑君
    願意作證異議人為立揚公司匿名股東，可見異議人與吳永超
    存在匿名關係，爰向本院聲請核發支付命令，竟遭駁回聲請
    ，爰聲明異議等語。
三、經查：
  ㈠支付命令之聲請，不合於第508條至第511條之規定，或依聲
    請之意旨認債權人請求為無理由者，法院應以裁定駁回之；
    就請求之一部不得發支付命令者，應僅就該部分之聲請駁回
    之，民事訴訟法第513條第1項定有明文。次按債權人對支付
    命令之聲請，應釋明其請求，民事訴訟法第511條第2項之規
    定可資參照。該規定於104年7月1日修正之立法理由，係「
    為免支付命令淪為製造假債權及詐騙集團犯罪工具，嚴重影
    響債務人權益，為兼顧督促程序在使數量明確且無訟爭性之
    債權得以迅速、簡易確定，節省當事人勞費，以收訴訟經濟
    之效果，並保障債權人、債務人正當權益，避免支付命令遭
    不當利用，爰增列第二項，強化債權人之釋明義務。若債權
    人未為釋明，或釋明不足，不合於本條第2項規定者，法院
    得依本法第513條第1項規定，駁回債權人之聲請。」是以債
    權人聲請對債務人發支付命令時，已課予一定程度之釋明義
    務，債權人提出之資料，自形式上審查，除足以特定當事人
    、請求之標的與金額外，尚須就其請求之原因事實，提出可
    以連結當事人、請求標的與金額之初步證據，已盡其釋明之
    責。且基於支付命令應迅速、簡易確定之要求，並無許聲請
    人補正之空間。若支付命令之聲請人釋明有所不足，依前揭
    說明，自應駁回其聲請。
  ㈡本件異議人聲請對相對人核發支付命令，已提出轉帳證明、
    支票2紙、證明書2份、票據代收內頁、存簿內頁資料、富邦
    商業銀行活期性存款交易明細表、聯絡函及其郵件收件回執
    、郵局存證信函及其郵件收件回執、調解不成立證明書、相
    對人戶籍資料、本院家事法庭函文等件，就異議人主張其將
    投資立揚公司之130萬元匿名登記在吳永超名下，雖有釋明
    ，惟就其請求之分紅金額1,094萬元部分，異議人所提分紅
    計算表2張，為其單方面製作，自行填載每年分紅比例，難
    認有據，且經合計分紅計算表之逐年分紅金額，亦無從得出
    總金額為1,094萬元，自難認異議人對此已盡釋明義務。又
    異議人未具體指明原裁定有何違誤處，其提出異議，顯無理
    由。本件異議人提出之釋明文件，不合於民事訴訟法第511
    條第2項之規定，其異議為無理由，應予駁回。
四、另司法事務官所為駁回支付命令之處分，當事人雖得依民事
    訴訟法第240條之4規定提起異議，並由該司法事務官所屬一
    審法院獨任法官審理該異議事件，惟對於第一審法院獨任法
    官所為裁定，因同法第513條第2項規定不得聲明不服，自不
    得向第二審法院提起抗告（司法院秘書長98年3月16日秘台
    廳民二字第0980006307號函要旨參照）。是本院司法事務官
    所為之支付命令，依民事訴訟法第513條第2項規定，本屬「
    不得聲明不服」之事件，雖民事訴訟法第240條之4第1項賦
    與債權人異議之權利，然其本質既屬不得聲明不服之事件，
    則異議人就本院駁回其異議之裁定，自不得抗告至二審法院
    ，併此敘明。
五、據上論結，本件異議為無理由，爰依民事訴訟法第240條之4
    第3項後段，裁定如主文。
中　　華　　民　　國　　111 　年　　12　　月　　20　　日
                民事第二庭    　法  官　李莉玲
正本係照原本作成。
不得抗告。
中　　華　　民　　國　　111 　年　　12　　月　　20　　日
                                書記官　許雅涵